【裁判字號】    89,上訴,1710
【裁判日期】    890623
【裁判案由】    偽造文書等
【裁判全文】
臺灣高等法院刑事判決                          八十九年度上訴字第一七一號
    上  訴  人
    即  被  告  乙○○
右上訴人因偽造文書等案件，不服臺灣基隆地方法院八十九年度訴字第五九號，中華
民國八十九年三月二十二日第一審判決（起訴案號：臺灣基隆地方法院檢察署八十八
年度偵字第六八二四號）提起上訴，本院判決如左：
    主  文
原判決撤銷。
乙○○連續行使偽造私文書，足以生損害於他人，處有期徒刑肆月。
富邦商業銀行信用卡申請書、基隆市第二信用合作社信用卡申請書上所分別偽造之「
甲○○」署押共貳枚、委任書上偽造之「甲○○」署押及印文各壹枚、偽造之甲○○
印章壹顆均沒收。
    事  實
一、乙○○於民國八十八年八月初某日（詳細日期無法確定），在其住處即基隆市○
    ○路七十六號三樓之信箱下方，拾獲房東太太甲○○所遺失之身分證一張，因經
    濟拮据，竟意圖為自己不法之所有，予以侵占入己，並擬供己作為申請信用卡使
    用。嗣即基於概括之犯意，自八十八年八月中旬至同年十一月中旬止，先後三次
    在其上開住處偽造甲○○署押而冒用甲○○名義，連續填寫誠泰商業銀行、富邦
    商業銀行及中國信託商業銀行申請ＶＩＳＡ或ＭＡＳＴＥＲＣＡＲＤ信用卡申請
    書三份，並檢附甲○○身分證影本等資料，隨即以郵寄方式向設於台北市之誠泰
    商業銀行、富邦商業銀行及中國信託商業銀行申請信用卡使用，足以生損害於甲
    ○○本人及上開各金融機構審查信用卡申請人信用之正確性。但因密集申請多家
    銀行信用卡而均未獲核准。乙○○復基於前概括犯意，以同一之手法，於同年十
    一月十五日在其前開住處，偽造甲○○之署押並冒用其名義制作基隆市第二信用
    合作社信用卡申請書，於同日持向基隆市○○路之基隆市第二信用合作社（下稱
    基隆二信）申請信用卡使用，經基隆二信審核後發覺有異，且於八十八年十一月
    二十二日與甲○○本人聯絡查知上情，即要求甲○○本人報警處理；而乙○○為
    前往基隆二信領取信用卡使用，遂於同年十一月二十八日在基隆市○○路附近委
    由不知情之某刻印店偽刻甲○○之印章一個，於翌（二十九）日在其住處偽以甲
    ○○名義偽造領取信用卡之委任書一紙，並於其上蓋用甲○○之印文一枚，且簽
    上甲○○之署押一個，而於當日上午九時許，持以向位於基隆市○○路之二信金
    融卡中心領取信用卡，而為警當場查獲，並扣得乙○○所偽造之印章一個，足以
    生損害於甲○○本人及基隆二信審查信用卡申請人信用之正確性。
二、案經基隆市警察局移送台灣基隆地方法院檢察署檢察官偵查起訴。
    理  由
一、前揭犯罪事實，迭據被告乙○○於警訊、檢察官偵查中、原審及本院審理中坦承
    不諱（見警訊卷第一至六頁、偵查卷第八頁、原審卷第二十一至二十三頁、第六
    十一頁，本院八十九年六月八日、十三日筆錄），核與被害人甲○○指述之情節
    大致相符（見警訊卷第九、十四頁、原審卷第二十三頁），並經證人張秀錦即二
    信金融卡中心組長於警訊及原審調查中供證屬實（見警訊卷第十七、十八頁、原
    審卷第四十五頁），且被告有於上開時地偽以甲○○之名義申請信用卡使用之事
    實，復有基隆市第二信用合作社信用卡申請書、富邦商業銀行信用卡部八十九年
    一月二十七日（八十九）富銀信卡第０二六號函附之申請資料影本（含信用卡申
    請書）、誠泰商業銀行八十九年二月三日誠泰銀信字第０九三號函、中國信託商
    業銀行八十九年二月十九日之刑事陳報狀等件在卷（見警訊卷第二十一頁、原審
    卷第二十四頁至三十五頁、第五十二至五十五頁）可按，此外並有被告所偽造之
    委任書、被害人甲○○領回身份證所出具之贓物認領保管收據及身份證影本附卷
    （見警訊卷第十九、二十三、二十五頁）暨偽刻之印章一顆扣案可證，被告之自
    白顯與事實相符，本件事證已甚明確，其犯行洵堪認定。
二、查被告拾獲甲○○所遺失之身分證一張，竟意圖為自己不法之所有，予以侵占入
    己，並擬供己作為申請信用卡使用，而先後多次偽造甲○○署押，冒用甲○○名
    義，連續填寫誠泰商業銀行、富邦商業銀行、中國信託商業銀行及基隆二信申請
    ＶＩＳＡ或ＭＡＳＴＥＲＣＡＲＤ等信用卡申請書，並檢附甲○○身分證影本等
    資料，向設於台北市之誠泰商業銀行、富邦商業銀行、中國信託商業銀行及基隆
    二信申請信用卡使用，均足以生損害於甲○○本人及上開各金融機構審查信用卡
    申請人信用之正確性。是核被告乙○○所為，係犯刑法第三百三十七條之侵占遺
    失物罪，第二百十六條、第二百十條之行使偽造私文書罪。公訴意旨雖認被告持
    有甲○○身分證之行為係犯刑法第三百三十五條第一項之罪，惟查被告係於其住
    處之信箱下方，拾獲甲○○先前所遺失之身分證，並非具有合法之持有關係，其
    所為應係犯同法第三百三十七條之罪，公訴意旨漏未斟酌此點，而認被告此部份
    係犯同法第三百三十五條第一項之罪，尚有未洽，惟其起訴之基本事實同一，本
    院自得變更起訴法條而為審理。而被告偽造署押、偽造印章（委由不知情之某刻
    印店偽刻，為間接正犯）及印文之行為，為偽造私文書之部分行為及偽造私文書
    之低度行為，又為行使偽造私文書之高度行為所吸收，均不另論罪。被告多次行
    使偽造私文書之犯行，時間緊接，方法相同，觸犯構成要件相同之罪名，顯係基
    於概括犯意為之，依連續犯規定應論以一罪，並依法加重其刑。又被告所犯上開
    二罪間，有方法結果之牽連關係，為牽連犯，應從一重之行使偽造私文書罪論處
    。
三、原審對被告論罪科刑，固非無見。惟查：誠泰商業銀行、富邦商業銀行、中國信
    託商業銀行及基隆二信等均為私法人，被告上開所為雖足以生損害於上開各私人
    金融機構及甲○○本人，但仍僅有使特定之人發生損害之虞，屬足生損害於他人
    ，並非足以生損害於公眾，原判決認足以生損害於「公眾及他人」，即難謂合。
    被告上訴坦承犯罪，請求併為緩刑之諭知，雖無理由（詳後），惟原判決既有可
    議，自應將原判決予以撤銷改判。爰審酌被告素行狀況、多次以甲○○名義申請
    信用卡，惟均未獲審核通過，對甲○○本人及上開金融機構尚未構成重大損害、
    犯罪之動機、目的、手段、智識程度、犯後坦承犯行頗表悔悟等一切情狀，量處
    如主文第二項所示之刑，以示懲儆。又被告另妨害家庭案件，經臺灣基隆地方
    法院判處有期徒刑六月，緩刑二年在案，此有該院八十九年度訴字第十三號刑事
    判決書在卷（本院卷）可憑，故本院就本案不併為緩刑之諭知，併此敘明。
四、扣案之偽造甲○○印章一顆、富邦商業銀行信用卡申請書上偽造之「甲○○」署
    押乙枚，基隆市第二信用合作社信用卡申請書上偽造之「甲○○」署押乙枚，委
    任書上偽造之「甲○○」署押及印文各乙枚，均應依刑法第二百十九條之規定沒
    收之。至被告於誠泰銀行及中國信託商業銀行信用卡申請書上所偽造「甲○○」
    之署押各一枚，均已為各該銀行退件後依規定銷毀而不存在，有卷附之誠泰商業
    銀行八十九年二月三日誠泰銀信字第０九三號函、中國信託商業銀行八十九年二
    月十九日之刑事陳報狀各乙紙為憑（見原審卷第三十四頁、五十三頁），自不另
    為沒收之諭知，附此敘明。
五、公訴意旨另以：被告於八十八年八月間曾冒用甲○○之名義向台新國際商業銀行
    申請信用卡使用，因認被告此部份之犯行亦涉有刑法第二百十六條、第二百十條
    行使偽造私文書罪嫌云云。而公訴人認被告涉有上開犯行，無非係以被告於警訊
    中之自白為其論據。惟按被告之自白，不得作為有罪判決之惟一證據，仍應調查
    其他必要之證據，以查其是否與事實相符，刑事訴訟法第一百五十六條第二項定
    有明文。經查台新國際商業銀行之信用卡客戶中雖有名為「甲○○」之人，但該
    人之年籍、身分證字號及住居所均與本案之被害人不同之事實，此有台新國際商
    業銀行信託部八十八年一月三十一日台新信卡字第八九００一九號函一紙在卷（
    見原審卷第三十六頁）可證，足見被告並無以前述甲○○之名義向台新銀行申請
    信用卡使用，此外復查無其他積極證據足資認定被告確有上開犯行，此部分原應
    為無罪判決之諭知，但公訴人認此部份與前揭論罪科刑之部分有連續犯裁判上一
    罪之關係，爰不另為無罪之諭知。
據上論斷，應依刑事訴訟法第三百六十九條第一項前段、第三百六十四條、第二百九
十九條第一項前段、第三百條、刑法第五十六條、第三百三十七條、第二百十六條、
第二百十條、第五十五條、第二百十九條，罰金罰鍰提高標準條例第一條前段，判決
如主文。
本案經檢察官洪威華到庭執行職務。
中    華    民    國    八十九    年      六        月     二十三       日
                        臺灣高等法院刑事第四庭
                            審判長法  官  蔡  永  昌
                                  法  官  許  宗  和
                                  法  官  徐  昌  錦
右正本證明與原本無異。
如不服本判決應於收受送達後十日內向本院提出上訴書狀，其未敘述上訴之理由者並
得於提起上訴後十日內向本院補提理由書（均須按他造當事人之人數附繕本）。
                                  書記官  吳  金  來
中    華    民    國    八十九    年      六        月     二十九       日
附錄：本案論罪科刑法條全文
刑法第二百十六條
行使第二百十條至第二百十五條之文書者，依偽造、變造文書或登載不實事項或使登
載不實事項之規定處斷。
刑法第二百十條
偽造、變造私文書，足以生損害於公眾或他人者，處五年以下有期徒刑。


司法院資訊處製作；財團法人民間司法改革基金會備份。
